【裁判字號】    90,上訴,1335
【裁判日期】    901108
【裁判案由】    妨害自由等
【裁判全文】
臺灣高等法院臺南分院刑事判決            九十年度上訴字第一三三五號     Ｃ
      上  訴  人
      即  被  告  乙  ○  ○
右上訴人因妨害自由等案件，不服臺灣雲林地方法院九十年度訴字第三０七號中華民
國九十年八月三十一日第一審判決（起訴案號：臺灣雲林地方法院檢察署九十年度偵
字第二八０四號），提起上訴，本院判決如左：
      主      文
上訴駁回。
乙○○緩刑參年。
      事      實
一、乙○○於民國（下同）九十年六月二十七日上午六時十分許，在雲林縣斗六市○
    ○街三十號住處之臥室內與其妻甲○○因細故發生爭執，甲○○憤而欲提前外出
    上班，但為乙○○所不許，雙方乃由臥室爭吵至一樓門口。乙○○為阻止甲○○
    離開上開住處，即基於妨害自由之犯意，先以身體阻擋在門口，並將一樓鐵門拉
    下，又基於傷害之故意，以徒手方式毆打甲○○臉部，拉其頭髮撞牆，並用腳踹
    踢，致甲○○受有額頭、二眼周圍紅腫、下唇淤傷、頭皮右後頂腫、雙腕多處紅
    痕及雙膝紅腫等傷害，並向甲○○恫稱：「如果出門，就要讓妳死」云云，使甲
    ○○心生畏懼，而剝奪甲○○之行動自由。嗣因乙○○之母徐李英萍趕至現場勸
    和後，甲○○始得離開上開住處。
二、案經甲○○訴由雲林縣警察局斗六分局報請臺灣雲林地方法院檢察署檢察官偵查
    起訴。
      理      由
一、訊據上訴人即被告乙○○對於上開時、地，與其妻甲○○發生爭執予以毆打成傷
    並阻其外出之事實固不否認，惟辯稱：伊未將一樓鐵門拉下，亦未出言恐嚇等語
    。
二、惟查被告確於上開時、地與告訴人甲○○發生爭執，而於告訴人甲○○欲外出上
    班時，其以身體擋住門口並拉下鐵門而阻止告訴人出去，繼而毆打告訴人等情，
    業據被告乙○○於警訊中供承：「於九十年六月二十七日早上六時十分，在我家
    裡斗六市○○街三十號，我和太太在二樓房間內，我當時想蓋太太棉被，她就生
    氣，她以為我要摸她身體，就直接下樓，我也跟下樓，她拿衣服要外出，我不讓
    她外出，我在門口擋住她，太太用手打我臉部一下，我就用手抓住她，並壓樓梯
    打她臉部幾下：：」、「我當時擋在門口，她要外出，我是問清楚她要去那裡：
    ：」（詳九十年六月二十九日警訊筆錄），偵查中亦為相同之供述，並稱：「當
    時我有把鐵門拉下，不讓她去上班，僵持了約二十分鐘：：」（詳偵查卷第八頁
    ），核與告訴人於警訊及偵審中之指訴相符，復經證人即被告之母徐李英萍供證
    屬實，並有驗傷診斷書一紙在卷足憑。雖被告否認有何恐嚇之犯行，辯稱：伊未
    恫嚇「如果出門，就要讓妳死」。惟查，被告以上開言詞恐嚇告訴人，使告訴人
    心生畏懼而不敢任意離去等情，業據告訴人於警訊及偵審中指訴綦詳，且被告供
    承有上開妨害自由及傷害之犯行，參以被告當時情緒之激動並出手毆打告訴人等
    情觀之，益信告訴人指訴被告出言恐嚇應非虛偽，自得採為論斷之依據，被告空
    言否認，要屬事後卸責之詞，不足採信。本件事證已明，被告犯行洵堪認定，應
    依法論科。
三、查被告於妨害自由行為繼續中，嚇稱「如果出門，就要讓妳死」云云，自屬包含
    於妨害告訴人行動自由之同一意念之中，縱被告所為，合於刑法第三百零五條恐
    嚇危害安全罪之情形，仍應視為剝奪行動自由之部分行為。又刑法第三百零二條
    第一項之妨害自由罪，雖以強暴、脅迫為構成要件，惟就告訴人受傷之嚴重情形
    觀之，可知被告所為顯已超過限制他人行動自由所必須之程度，亦即其應係另有
    傷害之犯意無誤。核被告乙○○所為，係犯刑法第三百零二條第一項之以非法方
    法剝奪他人行動自由罪，及第二百七十七條第一項之傷害罪。被告所犯上開二罪
    ，有方法結果之牽連關係，應從一重之妨害自由罪處斷。
四、原審審理結果，認被告罪證明確，適用刑法第三百零二條第一項、第二百七十七
    條第一項、第五十五條、第四十一條第一項前段，罰金罰鍰提高標準條例第一條
    前段、第二條，並審酌被告之犯罪動機、手段、品行、生活狀況、與告訴人之間
    為夫妻關係等一切情狀，判處有期徒刑伍月，並諭知易科罰金，以參佰元折算壹
    日，認事用法俱無不合，量刑亦稱妥適，被告上訴意旨否認有恐嚇之犯行，並認
    原審量刑太重，指摘原判決不當，並無可取，為無理由，應予駁回。查被告未曾
    受有期徒刑以上刑之宣告，有卷內前科表可查，且於本院審理中，已與妻即告訴
    人甲○○達成和解，甲○○並當庭要求原諒被告，經此偵序教訓，應知警惕諒無
    再犯之虞，本院認所宣告之刑，以暫不執行為適當，併諭知緩刑參年，以勵自新
    。
據上論斷，應依刑事訴訟法第三百六十八條、刑法第七十四條第一款，判決如主文。
本案經檢察官吳忠賢到庭執行職務。
中    華    民    國      九十      年        十一      月      八      日
                                  臺灣高等法院臺南分院刑事第六庭
                                      審判長法官  楊    明    章
                法官  徐    宏    志
                                            法官  戴    勝    利
右正本證明與原本無異。
如不服本判決，應於判決送達後十日內向本院提出上訴狀，其未敘述理由者並應於提
出上訴狀後十日內向本院補提理由書（應附繕本)。
                                      法院書記官  吳    銘    添
中    華    民    國      九十      年        十一      月      九      日
附錄法條：
刑法第三百零二條第一項：私行拘禁或以其他非法方法，剝奪人之行動自由者，處五
                        年以下有期徒刑、拘役或三百元以下罰金。
刑法第二百七十七條第一項：傷害人之身體或健康者，處三年以下有期徒刑、拘役或
                          一千元以下罰金。


司法院資訊處製作；財團法人民間司法改革基金會備份。
